臺灣高等法院臺南分院刑事判決　　　　　　　九十一年度上易字第三六四號　　Ｇ
　　　上　訴　人
　　　即　被　告　乙　○　○
　　　指定辯護人　本院公設辯護人　郭　忠　生
右上訴人因竊盜案件，不服臺灣嘉義地方法院九十年度易字第七六二號中華民國九十
一年二月八日第一審判決（起訴案號：臺灣嘉義地方法院檢察署九十年度偵字第三八
二七號），提起上訴，本院判決如左：
      主      文
上訴駁回。
      事      實
一、乙○○於民國（下同）八十七年間，因侵入他人自小客車內竊取硬幣，經本院判
    處有期徒刑五月確定，至八十八年十月十三日執行完畢，猶不知悔改，復意圖為
    自己不法之所有，於九十年六月十日上午四時三十五分許，在嘉義市○○街二三
    九號前，見賴傳發所有車號ＳＢ－三三一三號自小客車停放該處，認有機可乘，
    竟打開前開自小客車之車門，進入該車車內翻尋財物，著手行竊，尚未得手，即
    為車主賴傳發及其友人甲○○發覺，甲○○高喊：「發仔，你的車子要被偷走了
    ：：」旋即與賴傳發下樓擬逮補乙○○，乙○○見事跡敗漏而逃跑，惟為甲○○
    及賴傳發自後追趕，甲○○為求防身，遂於地上撿起一支木棍防身，乙○○亦撿
    起一支木棍，為脫免逮捕而當場施強暴毆打向甲○○之雙手，致甲○○受有手部
    紅腫之傷害（未據告訴），嗣為路人合力圍捕並通知警方到場，當場逮捕。
二、案經嘉義市警察局第一分局報請臺灣嘉義地方法院檢察署檢察官偵查起訴。
      理      由
一、訊據上訴人即被告乙○○矢口否認有上開犯行，辯稱：伊當晚在該處路旁小便，
    不知何因被人喊打，伊懼而逃跑，並無打開車門進入車內行竊，更無持木棍毆打
    向甲○○之雙手等語。
二、惟查：被告乙○○確於上開時起，打開賴傳發所有車號ＳＢ－三三一三號自小客
    車車門並進入車內行著手竊盜，尚未得手即為人發覺等情，業據被害人賴傳發於
    警訊中指述稱：「我於今日（十日）四時三十五分左右，在嘉義市○○街一六四
    號鐵捲門窗看到對面（國華街二三九號）有一名竊嫌打開我的ＳＢ－３３１３號
    自小客車車門，我見到此狀況，立即拉開鐵捲門衝到對面（二三九號）同一時間
    我朋友甲○○也從三樓衝下，他也喊我的名字發仔你的車子要被偷走了，竊嫌看
    到我們兩人衝上前，竊嫌立即逃走，竊嫌剛開車門，在車內翻東西正要竊取被我
    們看到，竊嫌就逃走，還來不及拿東西」。核與證人甲○○於警訊時證稱：「我
    於今日（十日）四時三十五分在嘉義市○○街一六六號三樓窗戶看下來正好看到
    對面有一竊嫌打開我朋友的自小客車車門，並進入裡面翻東西，我就立即衝下樓
    來，我立即大喊叫我朋友說發仔你的車子要被偷走了，竊嫌看到我們他就逃走了
    ，我和我朋友就在後面追」之情節相符（以上詳九十年六月十日警訊筆錄），被
    告自承其與賴傳發及甲○○均不相識，亦無仇怨，倘非被告侵入被害人賴傳發之
    車輛欲行竊盜，其二人焉有一大早便自樓上跑下自後追趕被告之理，參酌被告本
    有開啟他人車門並將方向盤下方電源線包裹之膠帶拆除而竊車之技能，此有本院
    八十七年易字第一一三八號判決可資參酌（附於原審卷第一０九頁），本案雖未
    扣得任何被告所使用之工具，亦難憑此認告訴人指述及證人之證言不實，是被告
    竊盜未遂犯行，應可認定。
三、證人甲○○於偵查時證稱：「：：乙○○當時承認作賊，當時他有用木棍反抗，
    我把木棍搶過來」、「他先拿木棍打我們，他又想搶我們的棍子，我也被他打很
    多下，打到手，我沒驗傷」（詳偵查卷第十三頁、第十四頁），又於原審調查時
    稱：「我有看到他進去車子裡，我們就喊抓賊，被告就跑，有很多人去追，追到
    以後，我們三、四人就與被告拉扯」、「我手臂有受傷：：他有用棍子打我手臂
    很多下」、「是他先拿木棍打我，我將木棍搶過來，我們就在互相搶那支木棍，
    尚未搶過手，警察就來了，警察也有看到被告拿木棍：：」、「我追他追了好幾
    條巷子，他還拿木棍打我，他有強力反抗，警訊筆錄應該沒有寫清楚」（以上詳
    原審卷第四十一頁、第四十二頁），核與當日查獲被告之證人即警員陳耀南、張
    信發於原審證稱：「只有看到被告坐在地上，有幾個人看著他，地上有看到木棍
    及掃把：：木棍離被告很近：：問：有無打鬥的痕跡？答：有，木棍有一把，掃
    把一、二把，我們發現被告的現場距離行竊地約五十公尺：：」警員余金土證稱
    ：「問：當時有無看到甲○○的手部受傷？答：有輕微擦傷：：是紅腫，不是很
    明顯，因為被告受傷比較嚴重，所以注意力都集中在被告身上：：」相符，另證
    人甲○○於警訊時雖稱該竊嫌乙○○只有跑給我們追，並沒有強力抵抗等語，惟
    警員之問題係問該竊嫌被你們抓到之時有否反抗，而非指整個追逐之過程，自難
    認其前後供述並不相符，是被告於行竊未遂，被害人等自後追逐，均未脫離視線
    ，被追捕時，為脫免逮捕而當場施強暴毆打向甲○○之犯行，亦甚明確，從而被
    告所辯顯係卸責之詞，不足採信，本案事證明確，被告犯行 堪以認定。
四、刑法準強盜罪，係以竊盜或搶奪為前提，在脫免逮捕之情形，其竊盜或搶奪既遂
    者，即以強盜既遂論，如竊盜或搶奪為未遂，即以強盜未遂論，但竊盜或搶奪不
    成立時，雖有脫免逮捕而當場施以強暴、脅迫之情形，除可能成立他罪外，不能
    以準強盜罪論。最高法院六十八年度臺上字第二七七二號判例可資參照。被告於
    侵入賴傳發車輛著手行竊，搜尋財物，未及得手即為人發現後，為脫免逮捕而施
    強暴於甲○○，核其所為係犯刑法第三百二十九條、第三百二十八條第四項、第
    一項之準強盜未遂罪。公訴人認被告係犯刑法第三百二十條第二項之竊盜未遂罪
    ，起訴法條尚有未合，應予變更。另查刑法第三百二十八條業於九十一年一月三
    十日修正公布，被告所犯之準強盜罪未遂罪，應依刑法第三百二十八條第四項、
    第一項處斷，而刑法第三百二十八條第一項業已修正為五年以上有期徒刑，新舊
    法比較結果，以舊法較有利於被告，依刑法第二條第一項後段規定，應從較有利
    於被告之修正前刑法第三百二十八條第一項處斷。又被告乙○○於八十七年間，
    因侵入他人自小客車內竊取硬幣，經本院判處有期徒刑五月確定，至八十八年十
    月十三日執行完畢，此有臺灣嘉義地方法院檢察署刑案資料查註紀錄表及臺灣高
    等法院被告全國前案紀錄表各一紙附卷可參，其五年內再犯有期徒刑以上刑之罪
    ，為累犯，應依刑法第四十七條加重其刑。又被告著手於犯罪行為之實施而未遂
    ，應依刑法第二十六條減輕其刑，並依刑法第七十一條先加後減之。
五、原審審理結果，認被告罪證明確，變更檢察官起訴法條，適用刑法第三百二十九
    條、修正前刑法第三百二十八條第四項、第一項、刑法第二條第一項但書、第四
    十七條、第二十六條，並審酌被告之犯罪動機、手段、竊盜犯行被發覺後，竟對
    追趕之人施強暴、造成危害、犯後卸詞狡辯，不知悔改及有多次前科紀錄等一切
    情狀，量處有期徒刑壹年柒月，認事用法俱無不合，量刑亦稱妥適，被告上訴意
    旨否認犯罪，空言指摘原判決不當，並無可取，為無理由，應予駁回。
據上論斷，應依刑事訴訟法第三百六十八條，判決如主文。
本案經檢察官劉得鉦到庭執行職務。
中    華    民    國      九十一      年      四      月      二十五    日
                                  臺灣高等法院臺南分院刑事第六庭
                                      審判長法官  楊    明    章
                                            法官  高    明    發
                                            法官  戴    勝    利
右正本證明與原本無異。
如不服本判決，應於判決送達後十日內向本院提出上訴狀，其未敘述理由者並應於提
出上訴狀後十日內向本院補提理由書（應附繕本)。
                                      法院書記官  吳    銘    添
中    華    民    國      九十一      年      四      月      二十六    日
附錄：本判決論罪科刑法條：
刑法第三百二十八條：意圖為自己或第三人不法之所有，以強暴、脅迫、藥劑、催眠
                    術或他法，至使不能抗拒而取他人之物或使交付者，為強盜罪
                    ，處三年以上十年以下有期徒刑。
刑法第三百二十九條：竊盜或搶奪，因防護贓物、脫免逮捕或湮滅罪證，而當場施以
                    強暴、脅迫者，以強盜論。
